臺灣高等法院刑事裁定
111年度毒抗字第1088號
抗  告  人  臺灣臺北地方檢察署檢察官
被      告  何驊庭


上列抗告人因被告違反毒品危害防制條例案件，不服臺灣臺北地
方法院111年度毒聲字第716號中華民國111年11月15日裁定（聲
請案號：臺灣臺北地方檢察署111年度聲觀字第659號；偵查案號
：臺灣臺北地方檢察署111年度毒偵字第2916號），提起抗告，
本院裁定如下：
    主  文
原裁定撤銷，發回臺灣臺北地方法院。
    理  由
一、原裁定意旨略以：聲請意旨認被告於緩起訴戒癮治療期間仍
    基於施用第二級毒品甲基安非他命之犯意，於民國111年8月
    30日15時59分，在臺灣臺北地方檢察署（下稱臺北地檢署）
    觀護人室採尿時回溯96小時內某時許，在不詳處所施用甲基
    安非他命一次，固提出濫用藥物檢驗報告為憑，依上開檢驗
    結果，固顯示被告尿液中之安非他命類檢驗結果為陽性、「
    安非他命濃度262ng/mL、檢驗結果陰性」、「甲基安非他命
    濃度650ng/mL、檢驗結果陽性」，然被告未曾經偵查訊問或
    詢問、不曾自白施用甲基安非他命，且未就上開驗尿結果表
    示意見，則僅依卷內之濫用藥物檢驗報告、採尿文件等積極
    證據，尚不足以遽認被告確有施用第二級毒品之犯行。又依
    聲請書之記載及卷內事證，本件在觀護人室簽分予檢察官偵
    辦後，檢察官未曾有傳喚被告或以其他方式予以被告充分陳
    述意見之機會，以審酌機構化處遇與否對於被告戒癮治療產
    生之影響，亦未見其裁量之憑據，即逕向法院聲請對被告裁
    定觀察、勒戒，則其聲請，尚難謂為適法。從而，依檢察官
    所舉證據，尚不足以使法院形成被告確有施用第二級毒品之
    心證，且檢察官作成本件聲請觀察、勒戒之裁量程序及衡量
    之因素，有裁量瑕疵及欠缺，自應由檢察官重為適法之裁量
    權行使，以符新制尋求最適治療處遇方式之精神，爰駁回檢
    察官本件觀察、勒戒之聲請等語。
二、抗告意旨略以：聲請人已於聲請書載明被告此次採尿係於緩
    起訴戒癮治療期間，且已充分給予其合理之觀察期方便其戒
    斷毒癮，臺北地檢署亦將該次緩起訴處分撤銷，並重新分案
    偵辦，又被告除該次緩起訴外，亦於106年間曾因施用毒品
    案件經臺北地檢署為緩起訴處分，是已無任何再次為附命完
    成戒癮治療緩起訴處分之空間存在。至被告未曾經偵查訊問
    或詢問、不曾自白施用甲基安非他命乙節，查毒品觀察勒戒
    案件本就不以被告自白為考量因素，一切仍以科學鑑定之鑑
    定報告為據，本件被告於緩起訴戒癮治療期間內，就相關可
    能造成影響戒癮成效之行為本應自我惕勵避免，且本案係經
    臺北地檢署觀護人室通知被告於臺北地檢署報到後採尿，人
    別部分當無疑義，且考量施用毒品之本質為病人，當求即時
    治療貴在時效，本件聲請人依觀護人室所提簽呈而向原審法
    院聲請觀察勒戒裁定，自於法無違。原裁定係侵犯立法者賦
    予檢察官之裁量權限，自難認為適法，請求撤銷原裁定等語
    。
三、按現行毒品危害防制條例第24條第1項，採行「觀察、勒戒
    」與「緩起訴之戒癮治療」並行之雙軌模式（最高法院108
    年度台非字第28號裁定意旨參照）。「觀察、勒戒」程序，
    係針對受處分人所為保安處分，目的在戒除行為人施用毒品
    身癮及心癮，以達教化與治療之目的，其立法意旨在幫助施
    用毒品者戒毒，性質上為一療程，而非懲罰，並屬強制規定
    ；「緩起訴之戒癮治療」，係由檢察官審酌個案情形，依毒
    品危害防制條例第24條規定，改以緩起訴處分方式轉介施用
    毒品者前往醫療院所治療。是否給予被告為附命完成戒癮治
    療之緩起訴處分，事屬刑事訴訟法第253條之1第1項及第253
    條之2第1項第6款特別賦予檢察官之職權，並無「緩起訴之
    戒癮治療」應優先於「觀察、勒戒」的強制規定，除檢察官
    審酌個案情形，依同條例第24條第1項為附命完成戒癮治療
    之緩起訴處分外，凡經檢察官聲請法院裁定將被告送勒戒處
    所觀察、勒戒者，法院僅得就其聲請審查被告是否有施用毒
    品之行為，以及被告是否為「初犯」或「3年後再犯」（修
    正毒品危害防制條例第20條參照）而為准駁之裁定，並無自
    由斟酌改以其他方式替代或得以其他原因免予執行之權，法
    院原則上應尊重檢察官職權之行使，僅就檢察官之判斷有無
    違背法令、事實認定有誤或其他重大明顯瑕疵，予以有限之
    低密度審查。
四、經查，本件被告基於施用第二級毒品甲基安非他命之犯意，
    於111年8月30日15時59分，在臺北地檢署觀護人室採尿時回
    溯96小時內某時許，在不詳處所施用甲基安非他命一次，有
    臺灣臺北地方檢察署施用毒品犯尿液檢體監管紀錄表（第一
    聯）、台灣尖端先進生技醫藥股份有限公司111年9月16日濫
    用藥物檢驗報告附卷可稽（見111年度毒偵字第2916號卷第1
    1至13頁），足堪認定。又被告前因施用毒品，經臺北地檢
    署檢察官以110年度毒偵字第3119號為緩起訴處分，於110年
    12月15日確定，緩起訴期間2年，自110年12月15日起至112
    年12月14日止，遵守或履約期間則自110年12月15日起至112
    年8月14日止，嗣被告於緩起訴期間，再犯本件施用毒品案
    件，經臺北地檢署檢察官以111年度撤緩字第381號撤銷上開
    緩起訴處分等情，有上開緩起訴處分書、撤銷緩起訴處分書
    、送達證書及本院被告前案紀錄表附卷可按（見111年度毒
    偵字第2916號卷第29至33頁、本院卷第21至23頁、第33至34
    頁）。是被告未完成附命緩起訴處分之戒癮治療，其緩起訴
    處分並經撤銷，其「戒癮治療」未完成，且被告亦於106年
    間曾因施用毒品案件經臺北地檢署為緩起訴處分，可知被告
    自我控制及約束能力確有不足，難認機構外處遇得有效戒除
    其毒癮，又被告前未曾因施用毒品案件，而經裁定執行觀察
    、勒戒或強制戒治處分，亦有前述本院被告前案紀錄表可佐
    ，揆諸前開說明，考量施用毒品之本質為病人，當求即時治
    療貴在時效，檢察官依據上揭各項證據，認定被告於緩起訴
    期間有施用第二級毒品之犯行，並斟酌被告之犯罪情節、未
    曾經觀察、勒戒或強制戒治處分、經臺北地檢署檢察官以11
    1年度撤緩字第381號撤銷前開緩起訴處分等全案情節，認被
    告不適合為附命完成戒癮治療之緩起訴處分，乃依職權裁量
    選擇向法院聲請將被告裁定送觀察、勒戒，此屬檢察官適法
    職權的行使，程序並無不合，檢察官雖未經傳喚或訊問被告
    ，然揆諸前揭說明，仍難認其判斷有違背法令、事實認定有
    誤或其他裁量重大明顯瑕疵等情事，法院自應予以尊重。
五、綜上所述，原裁定以檢察官之裁量程序及衡量之因素，有裁
    量瑕疵及欠缺為由，駁回檢察官之聲請，容有未洽。檢察官
    抗告意旨指摘原裁定不當，非無理由，自應由本院將原裁定
    予以撤銷，並為保障當事人權益及兼顧審級利益，爰將本件
    發回原審法院另為適當之裁定。
據上論斷，應依刑事訴訟法第413條前段，裁定如主文。
中　　華　　民　　國　　111 　年　　12　　月　　16　　日
                  刑事第十二庭  審判長法　官  陳如玲
　　　　　　　　　　　　　　　　　　　法　官  廖建瑜
　　　　　　　　　　　　　　　　　　　法　官  魏俊明
以上正本證明與原本無異。
不得抗告。
                                      書記官  賴尚君
中　　華　　民　　國　　111 　年　　12　　月　　16　　日